臺灣臺南地方法院民事裁定　　　　　 100年度監宣字第174號
聲　請　人　趙相為
上列聲請人聲請監護宣告事件，本院裁定如下：
    主    文
宣告趙羅玉連（女，民國○○○年○月○日生，身分證統一編號
：Ｚ000000000號，住臺南市仁德區仁愛里仁愛二四五
號）為受監護宣告之人。
選定聲請人趙相為（男，民國○○○年○月○○○日生，身分證
統一編號：Ｚ000000000號，住臺南市○區○○里○○
○街一０一巷二十二號）為受監護宣告之人之監護人。
指定趙相子（女，民國○○○年○月○○○日生，身分證統一編
號：Ｚ000000000號，住屏東縣屏東市○○里○○街十
九號）為會同開具財產清冊之人。
聲請費用新臺幣玖仟貳佰伍拾肆元由受監護宣告之人趙羅玉連負
擔。
    理    由
一、按對於因精神障礙或其他心智缺陷，致不能為意思表示或受
    意思表示，或不能辨識其意思表示之效果者，法院得因本人
    、配偶、四親等內之親屬、最近一年有同居事實之其他親屬
    、檢察官、主管機關或社會福利機構之聲請，為監護之宣告
    ，民法第14條第1項定有明文。次按受監護宣告之人應置監
    護人。法院為監護之宣告時，應依職權就配偶、四親等內之
    親屬、最近一年有同居事實之其他親屬、主管機關、社會福
    利機構或其他適當之人選定一人或數人為監護人，並同時指
    定會同開具財產清冊之人，民法第1110條、第1111條第1項
    亦定有明文。
二、本件聲請意旨略以：聲請人趙相為（男，民國53年6月29日
    生，身分證統一編號：Ｚ000000000號，住臺南市○區○○里
    ○○○街101巷22號）為趙羅玉連（女，26年1月3日生，身
    分證統一編號：Ｚ000000000號，住臺南市仁德區仁愛里仁愛
    245號）之長子，趙羅玉連罹患多發性陳舊性腦中風、癲癇
    、高血壓、心律不整，致不能為意思表示或受意思表示，或
    不能辨識其意思表示之效果，為此聲請對其為監護宣告。又
    聲請人為趙羅玉連之長子，請求選任聲請人擔任其監護人。
    再趙相子（女，46年9月27日生，身分證統一編號：Ｚ000000
    000號，住屏東縣屏東市○○里○○街19號）係受監護宣告
    人趙羅玉連之長女，請求指定趙相子擔任會同開具財產清冊
    之人等語。
三、經查，聲請人係趙羅玉連之長子，業據其提出戶籍謄本1份
    在卷可憑，揆諸上開規定，聲請人為宣告趙羅玉連為監護宣
    告之人之聲請人資格，自無欠缺。經查，聲請人主張上情，
    業據其提出衛生署臺南醫院診斷證明書1份、身心障礙手冊
    正反面影本1份為憑，本院審驗趙羅玉連之精神狀況，並依
    職權函請行政院衛生署臺南醫院指派該院精神科黃隆山醫師
    協助鑑定趙羅玉連之精神狀態，鑑定人黃隆山醫師參與趙羅
    玉連之精神狀態鑑定，認為：「一般醫學檢查，個案意識尚
    稱清晰，對問話能回答，但常有錯答之現象，必須靠鼻胃管
    幫忙進食，右側半身無力，無法自我行動，大小便及個人衛
    生須他人完全協助。精神檢查方面，個案之注意力尚可，判
    斷能力、對人、時、地之定向感、記憶力、計算能力及抽象
    思考能力則有明顯缺失。」鑑定結果說明：「這是一個重度
    失智症合併肢障的個案，個案現在明顯能力減退，個案自我
    照顧能力呈明顯不足。」鑑定判定：「基於受鑑定人有精神
    上之障礙（其他心智缺陷-失智症合併肢障）其程度重大，
    基於上開原因，不能管理處分自己的財產，基於上開原因，
    回復之可能性低，精神障礙（其他心智缺陷）之程度，可為
    監護宣告，不能為意思表示或受意思表示，不能辨識其意思
    表示之效果。」有鑑定書在卷可稽，故聲請人聲請對趙羅玉
    連為監護宣告為有理由，應予准許。
四、次查，聲請人趙相為（男，民國○○年○月○○日生，身分證統
    一編號：Ｚ000000000號，住臺南市○區○○里○○○街101
    巷22號）為受監護宣告之人趙羅玉連之長子，有聲請人之戶
    籍謄本1份附卷可參，且聲請人經受監護宣告之人之親屬團
    體會議推定為受監護宣告之人趙羅玉連之監護人，有聲請人
    所提出之親屬團體會議推定監護人說明書、親屬系統表、親
    屬團體會議紀錄、親屬之戶籍謄本在卷可稽，本院認由聲請
    人擔任監護人，最能符合受監護宣告之人之最佳利益，爰選
    定聲請人為監護人；另趙相子（女，46年9月27日生，身分
    證統一編號：Ｚ000000000號，住屏東縣屏東市○○里○○街
    19號）係受監護宣告人趙羅玉連之長女，有戶籍騰本1份在
    卷可稽，並經受監護宣告之人之親屬團體會議推定為會同開
    具財產清冊之人，有聲請人所提出之親屬團體會議推定監護
    人說明書、親屬系統表、親屬團體會議紀錄、親屬之戶籍謄
    本在卷可稽，爰指定趙相子為會同開具財產清冊之人。
五、依民事訴訟法第608條第1項、第95條、第87條第1項，裁定
    如主文。
中    華    民    國   100    年    8     月    18    日
                   家事法庭   法  官  鄭  彩  鳳
正本係照原本作成。
如不服本裁定關於選定監護人及指定會同開具財產清冊之人等部
分，應於送達後十日內向本院提出抗告狀，並繳納抗告費新臺幣
1,000元；其餘關於宣告監護之部分，不得抗告。
中    華    民    國   100    年    8     月    18    日
                              書記官  陳  世  明